臺灣高等法院民事裁定
110年度家抗字第30號
抗  告  人  廖健閎  
相  對  人  廖文伶  

上列當事人間因分割遺產等事件，抗告人對於中華民國109年12
月10日臺灣臺北地方法院109年度家繼訴字第99號所為裁定提起
抗告，本院裁定如下：
    主  文
原裁定關於廖健閎就原法院一○九年度家繼訴字第九九號分割遺
產等事件其中㈠相對人請求返還奠儀新臺幣參拾萬元、㈡相對人請
求禁止其祭拜骨灰、㈢分割遺產之訴追加為原告部分均廢棄。
上開廢棄部分，相對人於原法院之聲請駁回。
其餘抗告駁回。
抗告費用由相對人負擔四分之三，餘由抗告人負擔。
    理  由
一、相對人於原審以兩造及原審被告廖苡妡均為案外人廖木坤之
    繼承人，廖苡妡於廖木坤生前侵害其財產新臺幣(下同)200
    萬元，死後侵占奠儀30萬元，及禁止伊進入龍巖公司祭拜廖
    木坤為由，求為命廖苡妡㈠返還200萬元予其及廖木坤全體繼
    承人，並按起訴狀附表一之分割方法予以分割(下稱系爭㈠聲
    明)，㈡返還30萬元予其及廖木坤全體繼承人，並按起訴狀附
    表二之分割方法予以分割(下合稱系爭㈡聲明)，㈢不得以需經
    過廖苡妡同意或其他方法，妨害其及廖木坤全體繼承人對廖
    木坤、案外人廖江梅之骨灰予以祭拜(下稱系爭㈢聲明)之判
    決(見原審卷第9頁)。並主張因抗告人不同意一同起訴，其
    對廖苡妡所提起之上開訴訟有當事人不適格情事，依民事訴
    訟法第56條之1第1項規定聲請裁定命抗告人一同起訴。原裁
    定准相對人之聲請，命抗告人與相對人一同起訴，抗告人不
    服提起本件抗告，略以：相對人對廖苡妡所提上開訴訟並無
    當事人不適格情事，又伊否認廖木坤對廖苡妡有200萬元債
    權，且對廖木坤之奠儀不主張權利，另廖苡妡已提供鑰匙供
    伊前往祭拜廖木坤、廖江梅，伊無與相對人一同對廖苡妡起
    訴之必要，原裁定強令伊對廖苡妡一同起訴，若遭敗訴判決
    尚須負擔裁判費，顯不合法，爰求為廢棄原裁定等語。
二、經查：
  ㈠系爭㈠聲明部分：
  ⒈關於請求廖苡妡給付200萬元予廖木坤全體繼承人部分：
    按繼承人自繼承開始時，除本法另有規定外，承受被繼承人
    財產上之一切權利、義務；繼承人有數人時，在分割遺產前
    ，各繼承人對於遺產全部為公同共有，民法第1148條第1項
    前段、第1151條定有明文。次按公同共有債權人起訴請求債
    務人履行債務，係公同共有債權之權利行使，非屬回復公同
    共有債權之請求，並無民法第821條規定之準用；而應依同
    法第831條準用第828條第3項規定，除法律另有規定外，須
    得其他公同共有人全體之同意，或由公同共有人全體為原告
    ，其當事人之適格始無欠缺(最高法院104年度第3次民事庭
    會議㈠參照)。又按訴訟標的對於數人必須合一確定而應共同
    起訴，如其中一人或數人拒絕同為原告而無正當理由者，法
    院得依原告聲請，以裁定命該未起訴之人於一定期間內追加
    為原告。逾期未追加者，視為已一同起訴。第一項未共同起
    訴之人所在不明，經原告聲請命為追加，法院認其聲請為正
    當者，得以裁定將該未起訴之人列為原告，但該原告於第一
    次言詞辯論期日前陳明拒絕為原告之理由，經法院認為正當
    者，得撤銷原裁定。民事訴訟法第56條之1第1、3項定有明
    文。相對人主張廖木坤生前對廖苡妡有200萬元之侵權行為
    損害賠償請求權及不當得利返還請求權，於廖木坤死後為廖
    木坤全體繼承人公同共有，相對人依侵權行為及不當得利之
    法律關係請求廖苡妡給付200萬元，核屬公同共有債權之行
    使，須由廖苡妡以外之廖木坤全體繼承人一同起訴，當事人
    始為適格。則相對人就此部分之聲明，聲請法院裁定命抗告
    人一同起訴，自屬有據。抗告人雖拒絕追加為原告，惟相對
    人就公同共有債權之權利行使，既須經公同共有人全體同意
    或由公同共有人全體為原告，則抗告人拒絕為原告將使相對
    人此部分訴訟原告不適格而無從以訴訟伸張或防衛其權利，
    難認其就此部分拒絕為原告之理由為正當。
　⒉關於分割廖木坤遺產部分：
    按請求分割公同共有物之訴，為固有之必要共同訴訟，應由
    同意分割之公同共有人全體一同起訴，並以反對分割之其他
    公同共有人全體為共同被告，於當事人適格始無欠缺。故抗
    告人請求分割廖木坤遺產，應由同意分割之廖木坤繼承人一
    同起訴，並以反對分割之廖木坤繼承人全體為共同被告。而
    相對人同意分割系爭㈠聲明附表一所示之廖木坤遺產，抗告
    人不同意，依上說明，相對人自應以不同意分割之抗告人及
    其他繼承人為被告，不得聲請法院裁定命立場相反之抗告人
    一同起訴，抗告人就此部分拒絕為原告堪認為有正當理由，
    則相對人就分割廖木坤遺產之訴，聲請法院裁定命不同意分
    割之抗告人一同起訴，顯屬無據。
  ㈡系爭㈡聲明部分：
    按奠儀乃被繼承人死後親友對被繼承人家屬所為贈與，於繼
    承發生時並不存在，非屬被繼承人之遺產，相對人請求返還
    ，尚非公同共有債權之行使，亦無從作為遺產而訴請分割。
    相對人主張：奠儀為廖木坤遺產，屬全體繼承人公同共有，
    有由廖木坤全體繼承人一同起訴之必要云云，顯屬無據。則
    相對人就系爭㈡聲明，聲請法院裁定命抗告人一同起訴，於
    法無據。
  ㈢系爭㈢聲明部分：
    相對人主張廖木坤骨灰為全體繼承人公同共有，廖苡妡妨害
    其祭拜，其得依民法第767條第1項中段規定，請求禁止廖苡
    妡妨害其與全體繼承人對廖木坤、廖江梅骨灰予以祭拜(見
    原審卷第9、17頁)，乃就共有物之全部，為本於所有權之請
    求，參酌民法第821條前段規定，無庸由全體共有人一同起
    訴，當事人亦屬適格。況抗告人已具狀陳明：廖苡妡已配打
    鑰匙供伊祭拜廖木坤、廖江梅，並無抗告人所指遭禁止祭拜
    之情事等語(見原審卷第245頁)，堪認抗告人並無對廖苡妡
    起訴之實益。則相對人就此當事人已適格，且抗告人無起訴
    利益之訴訟，聲請法院裁定抗告人一同起訴，為無理由。
三、縱上所述，相對人僅得就系爭㈠聲明關於請求廖苡妡給付200
    萬元部分，聲請法院裁定命抗告人一同起訴，其餘聲明均不
    應准許。原裁定就系爭聲明㈠請求分割遺產部分，及系爭聲
    明㈡、㈢部分命抗告人一同起訴，尚有未洽，抗告論旨指摘原
    裁定此部分不當，求為廢棄，為有理由，自應由本院予以廢
    棄，由原法院另為妥當處理。至原裁定就相對人系爭聲明㈠
    行使200萬元公同共有債權部分之請求，裁定命抗告人追加
    為原告，則非無據，抗告意旨指摘原裁定此部分不當，求為
    廢棄，為無理由，應予駁回。又本件發回後，相對人是否得
    以一訴主張系爭㈠至㈢聲明，或是否為請求範圍或請求權基礎
    之變更，宜併予注意。   
四、據上論結，本件抗告為一部有理由，一部無理由，爰裁定如
    主文。
中　　華　　民　　國　　110 　年　　5 　　月　　13　　日
                  家事法庭
                      審判長法  官  王怡雯
                            法  官  朱美璘
                            法  官  何君豪
正本係照原本作成。
本裁定除以適用法規顯有錯誤為理由外，不得再抗告。如提起再
抗告，應於收受送達後10日內委任律師為代理人向本院提出再抗
告狀。並繳納再抗告費新臺幣１千元。
中　　華　　民　　國　　110 　年　　5 　　月　　14　　日

  　　　　　　　　　　　　　書記官  陳奕伃